【裁判字號】    99,訴,2248
【裁判日期】    991206
【裁判案由】    毒品危害防制條例
【裁判全文】
臺灣板橋地方法院刑事判決              99年度訴字第2248號
公  訴  人  臺灣板橋地方法院檢察署檢察官
被      告  吳清川
上列被告因違反毒品危害防制條例案件，經檢察官提起公訴（99
年度毒偵字第3783號），被告於準備程序中就被訴事實為有罪之
陳述，經告知簡式審判程序之旨，並聽取當事人之意見後，本院
合議庭裁定由受命法官獨任進行簡式審判程序，判決如下：
    主  文
吳清川施用第一級毒品，累犯，處有期徒刑拾月，扣案之第一級
毒品海洛因壹包（驗餘淨重零點貳捌柒零公克）沒收銷燬之，扣
案盛裝上開海洛因之包裝袋壹個沒收之；又施用第二級毒品，累
犯，處有期徒刑陸月。應執行有期徒刑壹年貳月，扣案之第一級
毒品海洛因壹包（驗餘淨重零點貳捌柒零公克）沒收銷燬之，扣
案盛裝上開海洛因之包裝袋壹個沒收之。
    事  實
一、吳清川前於民國91年間因施用第一、二級毒品案件，經臺灣
    彰化地方法院以91年度毒聲字第1155號裁定送觀察、勒戒後
    ，認無繼續施用毒品之傾向，於91年6 月14日執行完畢釋放
    出所，並經臺灣彰化地方法院檢察署檢察官以91年毒偵字第
    697 、915 號為不起訴處分確定。又於92年間因施用第一、
    二級毒品案件，經臺灣桃園地方法院以92年度毒聲字第2280
    號裁定送觀察、勒戒後，認有繼續施用毒品之傾向，再經同
    法院以92年度毒聲字第2496號裁定送強制戒治，於93年1 月
    9 日因毒品危害防制條例修正而釋放出所，並由檢察官提起
    公訴，經同法院以93年度訴字第107 號判處有期徒刑8 月、
    5 月，應執行有期徒刑1 年確定，於94年10月11日縮短刑期
    假釋付保護管束出監，而於94年10月23日保護管束期滿執行
    完畢。復於95年間因連續施用第一級毒品案件，經臺灣高等
    法院高雄分院以95年度上訴字第1034號判處有期徒刑1 月6
    月確定；再於同年間因施用第二級毒品案件，經本院以95年
    度簡字第3819號判處有期徒刑5 月確定；另於96年間因偽證
    案件，經本院以95年度訴字第1039號判處有期徒刑4 月確定
    ，以上3 罪嗣經本院以96年度聲減字第1689號裁定分別減為
    有期徒刑9 月、2 月15日、2 月，並定應執行有期徒刑1 年
    15日確定，於96年7 月16日縮刑期滿執行完畢。詎猶不知悔
    改，基於施用第一級毒品海洛因及第二級毒品甲基安非他命
    之犯意，於99年4 月26日18時許，在臺北縣五股鄉○○路11
    6 號工廠內，以將海洛因摻在香菸內點燃吸食之方式，施用
    第一級毒品海洛因1 次；又於99年4 月27日凌晨0 時50分許
    為警採尿前回溯96小時內之某時，在臺北縣新莊市○○路某
    處，以將甲基安非他命置於玻璃球內燒烤吸食其煙霧之方式
    ，施用第二級毒品甲基安非他命1 次。嗣於99年4 月26日23
    時許，在臺北縣五股鄉○○○路與疏洪八路口為警查獲，並
    扣得第一級毒品海洛因1 包（淨重0.2890公克），經其同意
    採尿送驗結果，呈鴉片類嗎啡及甲基安非他命陽性反應，始
    悉上情。
二、案經臺北縣政府警察局蘆洲分局報告臺灣板橋地方法院檢察
    署檢察官偵查起訴。
    理  由
一、本件被告吳清川所犯為死刑、無期徒刑、最輕本刑為3 年以
    上有期徒刑以外之罪，且非高等法院管轄第一審之案件，於
    本院準備程序進行中，被告就被訴事實為有罪之陳述，經告
    知被告簡式審判程序之旨，並聽取公訴人及被告之意見後，
    本院合議庭裁定由受命法官獨任進行簡式審判程序，合先敘
    明。
二、上揭犯罪事實，業據被告於警詢、偵查及本院審理中坦承不
    諱，且被告在警局經其同意採尿送驗之結果，確呈第一級毒
    品海洛因之代謝物嗎啡及第二級毒品甲基安非他命之代謝物
    甲基安非他命陽性反應等情，有臺北縣政府警察局蘆洲分局
    偵辦毒品案件尿液代號對照表、勘察採證同意書、臺灣檢驗
    科技股份有限公司99年5 月17日出具之濫用藥物檢驗報告（
    報告編號：UL/2010/50025 號）各1 紙附卷可稽，而扣案之
    白色粉末1 包，經送交通部民用航空局鑑定結果，確係第一
    級毒品海洛因，此有該局航空醫務中心99年6 月3 日航藥鑑
    字第0993570 號毒品鑑定書1 紙在卷足參，足見被告自白核
    與事實相符。
三、按毒品危害防制條例於92年7 月9 日修正公布，自93年1 月
    9 日施行，其中第20條、第23條將施用毒品之刑事處遇程序
    ，區分為「初犯」及「5 年內再犯」、「5 年後再犯」。依
    其立法理由之說明：「初犯」，經觀察、勒戒或強制戒治後
    ，應為不起訴處分或不付審理之裁定；經觀察、勒戒或強制
    戒治執行完畢釋放後，「5 年內再犯」者，因其再犯率甚高
    ，原實施之觀察、勒戒及強制戒治既已無法收其實效，爰依
    法追訴或裁定交付審理。至於經觀察、勒戒或強制戒治執行
    完畢釋放後，「5 年後再犯」者，前所實施之觀察、勒戒或
    強制戒治已足以遮斷其施用毒品之毒癮，為期自新及協助其
    斷除毒癮，仍適用「初犯」規定，先經觀察、勒戒或強制戒
    治之程序。從而依修正後之規定，僅限於「初犯」及「5 年
    後再犯」2 種情形，始應先經觀察、勒戒或強制戒治程序。
    倘被告於5 年內已再犯，經依法追訴處罰，縱其第3 次（或
    第3 次以上）再度施用毒品之時間，在初犯經觀察、勒戒或
    強制戒治執行完畢釋放5 年以後，已不合於「5 年後再犯」
    之規定，且因已於「5 年內再犯」，顯見其再犯率甚高，原
    實施觀察、勒戒或強制戒治，已無法收其實效，即應依該條
    例第10條處罰（最高法院95年5 月9 日95年度第7 次及97年
    9 月9 日97年度第5 次刑事庭會議決議參照）。查本件被告
    前於91年間因施用毒品案件，經臺灣彰化地方法院以91年度
    毒聲字第1155號裁定送觀察、勒戒後，認無繼續施用毒品之
    傾向，於91年6 月14日執行完畢釋放出所，並經臺灣彰化地
    方法院檢察署檢察官以91年毒偵字第697 、915 號為不起訴
    處分確定；又於92年間因施用毒品案件，經臺灣桃園地方法
    院以92年度毒聲字第2280號裁定送觀察、勒戒後，認有繼續
    施用毒品之傾向，再經同法院以92年度毒聲字第2496號裁定
    送強制戒治，於93年1 月9 日因毒品危害防制條例修正而釋
    放出所等情，有臺灣高等法院被告前案紀錄表1 份在卷足憑
    。則被告本件施用第一、二級毒品之時間，雖均距離前述強
    制戒治執行完畢已逾5 年，惟其前既已於5 年內再犯施用毒
    品案件，參諸前揭說明，被告本件施用毒品之行為，即不合
    於「5 年後再犯」之規定，自應依毒品危害防制條例第10條
    規定追訴處罰。從而，本案事證明確，被告上開施用第一、
    二級毒品之犯行，洵堪認定，應予依法論科。
四、查海洛因及甲基安非他命分屬毒品危害防制條例第2 條第2
    項第1 款、第2 款所規定之第一、二級毒品，核被告所為，
    係犯毒品危害防制條例第10條第1 項施用第一級毒品罪及同
    條第2 項施用第二級毒品罪。其於施用前、後持有海洛因及
    甲基安非他命之低度行為，為其施用之高度行為所吸收，均
    不另論罪。被告所犯上開2 罪間，犯意各別，行為互殊，應
    予分論併罰。又被告前受有如事實欄所載罪刑宣告及執行紀
    錄，有上述前案紀錄表在卷可考，其於受有期徒刑之執行完
    畢後，5 年以內故意再犯本件有期徒刑以上之2 罪，均為累
    犯，各應依刑法第47條第1 項規定加重其刑。另按刑法第62
    條前段所定之自首減輕其刑，係以對於未發覺之罪自首而受
    裁判為要件。故犯罪行為人應於有偵（調）查犯罪職權之公
    務員未發覺犯罪事實或犯罪人之前自首犯罪，並接受裁判，
    兩項要件兼備，始能邀減輕寬典之適用。若犯罪行為人自首
    犯罪之後，拒不到案或逃逸無蹤，顯無悔罪投誠，甘受裁判
    之情，要與上揭法定減刑規定要件不符，不能予以減刑（最
    高法院94年度臺上字第5690判決要旨參照）。本件被告固係
    在未經發覺施用毒品之前，即主動向執行臨檢盤查勤務之警
    員自白施用第一級毒品之犯行，有其警詢筆錄可佐（見偵查
    卷第9 頁），然於本院審理中經合法傳喚，無正當理由而不
    到庭，嗣經拘提無著，本院乃於99年9 月24日發布通緝，迄
    同年11月20日遭緝獲到案，此有送達證書、拘提報告書、通
    緝書及撤銷通緝書各1 份附卷可稽，被告既已逃匿，足見其
    無接受裁判之意，揆諸上揭說明，難認其已合於刑法第62條
    前段之自首要件，自無法據以減輕其刑，附此敘明。爰審酌
    被告前曾因施用毒品案件經觀察、勒戒及強制戒治之程序，
    並經法院多次判刑在案，猶不知悔改，復再犯本件施用毒品
    罪，顯然無視毒品對於其自身健康之戕害及對於社會安全與
    公共秩序之潛在危害；惟念及施用毒品固戕害個人健康至鉅
    ，然就他人權益之侵害仍屬有限，兼衡其犯罪動機、目的、
    手段，且犯後坦承犯行，態度良好等一切情狀，分別量處如
    主文所示之刑，並定其應執行之刑。
五、扣案之第一級毒品海洛因1 包（淨重0.2890公克，因鑑驗取
    樣0.0020公克，驗餘淨重0.2870公克），為本案查獲之毒品
    ，應依毒品危害防制條例第18條第1 項前段之規定，不問屬
    於犯人與否，沒收銷燬之；又扣案盛裝上開海洛因之包裝袋
    1 個，為被告所有供本件施用毒品所用之物，業據被告供承
    在卷，爰依刑法第38條第1 項第2 款之規定宣告沒收。
據上論斷，應依刑事訴訟法第273 條之1 第1 項、第299 條第1
項前段，毒品危害防制條例第10條第1 項、第2 項、第18條第1
項前段，刑法第11條前段、第47條第1 項、第51條第5 款、第38
條第1 項第2 款，判決如主文。
本案經檢察官黃致中到庭執行職務。
中    華    民    國    99    年    12    月    6     日
                  刑事第十四庭  法  官  廖欣儀
以上正本證明與原本無異。
如不服本判決應於收受判決後10日內向本院提出上訴書狀，並應
敘述具體理由。其未敘述上訴理由者，應於上訴期間屆滿後20日
內向本院補提理由書（均須按他造當事人之人數附繕本）「切勿
逕送上級法院」。
                                書記官  顏偉林
中    華    民    國    99    年    12    月    6     日
附錄本案論罪科刑法條全文：
毒品危害防制條例第10條
施用第一級毒品者，處6 月以上5 年以下有期徒刑。
施用第二級毒品者，處3 年以下有期徒刑。

司法院資訊處製作；財團法人民間司法改革基金會備份。
